臺灣高等法院臺中分院刑事判決　　　　　　　　　　九十三年度上易字第四○九號
　　上　訴　人
　　即　被　告　乙○○
右上訴人即被告因贓物案件，不服臺灣彰化地方法院九十二年度易字第一二四八號，
中華民國九十三年二月十八日第一審判決（起訴案號：臺灣彰化地方法院檢察署九十
二年度偵字第二四六四號），提起上訴，本院判決如左：
      主  文
上訴駁回。
      事  實
一、乙○○曾於民國九十年八月間，因犯收受贓物罪（收受營業大貨車引擎等物），
    經臺灣彰化地方法院檢察署檢察官起訴（嗣於九十二年三月十八日，經臺灣彰化
    地方法院以九十二年度易字第七四號判處有期徒刑五月，如易科罰金，以三百元
    折算一日確定，於九十二年九月十五日執行完畢），竟猶不知悔改。復於九十二
    年一月三日起迄同年二月二十一日間之某日，知悉姓名年籍不詳之人所交付車牌
    號碼ＱＮ－七九三五號之自用小客車係來源不明之贓物（該車為ＴＯＹＯＴＡ廠
    牌、車身號碼ＸＢＢ０３ＥＯＴＺ４３９０７２，係丁○○所有，於九十二年一
    月三日十二時許，在臺中市市○○路與惠中三街口，遭不詳之人竊取，以下簡稱
    系爭汽車），仍基於收受贓物之犯意，在不詳處所，予以收受之，並改懸掛前於
    九十一年六月間，以新臺幣（下同）五萬元之代價，向邱福成（登記名義人係邱
    福成配偶邱柯阿撚）所購買車頭已遭撞毀車號ＮＴ－九九三一號自用小客車之車
    牌二面，而後供己使用。其後因系爭汽車車門鎖損壞，遂委由不知情之林聰閔修
    理，林聰閔則協同亦不知情之曾耀瑩（林聰閔、曾耀瑩業經臺灣彰化地方法院檢
    察署檢察官以九十二年度偵字第二四六四號為不起訴處分確定），於九十二年三
    月八日夜間二十時二十一分二十一秒許後至同日二十時三十分前之時段，共同前
    往乙○○位於彰化縣伸港鄉○○村○○路一五三之四號之住處開走該車，修理完
    畢後，暫放於曾耀瑩位於彰化縣北斗鎮德安巷二一號之住處待乙○○取回。嗣於
    九十二年三月十三日近二十二時許，經警在彰化縣北斗鎮德安巷二一號前空地查
    獲系爭汽車，及在汽車駕駛座旁之置物箱內扣得乙○○親自簽署之加油簽帳單二
    紙，始循線查獲。
二、案經彰化縣警察局北斗分局報請臺灣彰化地方法院檢察署檢察官偵查起訴。
      理  由
一、訊據上訴人即被告乙○○固坦承曾向邱福成購買車牌號碼ＮＴ－九九三一號自用
    小客車不諱，然矢口否認有何收受贓物之犯行，辯稱：其於九十一年六月間，以
    五萬元向邱福成購買車頭已遭撞毀之車號ＮＴ－九九三一號自用小客車乙輛，本
    打算買回修理，但請人估價後發覺不划算，其即擺放在住處，嗣於九十二年一月
    間，林聰閔要求其將上述車頭已撞毀之車輛及行照轉賣予林聰閔，因其與林聰閔
    係友人，即於九十二年一月底，以原價將右開車輛轉賣予林聰閔，林聰閔如何將
    該車牌照改懸於系爭汽車，其並不知道，其未曾將系爭汽車交付林聰閔云云。惟
    查：
  (一)、系爭汽車為ＴＯＹＯＴＡ廠牌、車牌號碼ＱＮ－七九三五號、車身號碼ＸＢＢ
      ０３ＥＯＴＺ４３９０７２，係丁○○所有，而於九十二年一月三日十二時許
      ，在臺中市市○○路與惠中三街口，遭不詳之人竊取乙節，業據證人丁○○於
      警詢中證述無訛，並有贓物認領保管單、系爭汽車外觀及引擎號碼照片三幀，
      暨車輛竊盜、車牌失竊資料個別查詢報表－查詢車輛認可乙紙在卷可稽，是系
      爭汽車係屬失竊之盜贓物，要無置疑。
  (二)、又改懸掛ＮＴ－九九三一號自用小客車車牌之系爭汽車，確係被告於九十二年
      三月八日夜間二十時至二十一時間之某分，經被告委由林聰閔前往被告上開住
      處牽取欲修理車門鎖，林聰閔另連絡協同曾耀瑩共同前往牽取等情，業據證人
      林聰閔於原審審理時具結證述：九十二年三月八日被告表示前述車輛車門鎖壞
      掉，要伊牽去修理，並表示當日晚上八點後始有空，伊即於晚上八點至九點之
      間，與曾耀瑩駕駛公司貨車走台一線，接東西向快速道路再接高速公路前往被
      告住處牽車，當時該車車頭係完好，後因伊有工作較忙，而曾耀瑩無工作，伊
      即委託曾耀瑩將車牽至改名為南華修理廠，原名為北斗鴻濱汽車修理廠修理，
      修理好後伊打電話請被告將車牽回，但被告表示沒空故未牽回等語在卷。核與
      曾耀瑩於原審審理時結證稱：九十二年三月八日晚上八點多，林聰閔開車前去
      載伊先走省道，轉東西快速道路向上高速公路在彰化交流道下，而後往和美或
      線西方向行駛，前往被告住處牽車，欲牽回修車門鎖，而該車車頭則係完好，
      林聰閔並向伊表示該車係被告要求其修理，其復要求伊代牽去修理，伊即於九
      十二年三月十一日送至南華修理廠請廖國順修理，車子修理好後被告說沒空，
      故未將車還給被告等語相符，復與其二人於警偵訊之證述悉相符合。至被告雖
      否認證人林聰閔、曾耀瑩證詞之真正，並以前開情詞置辯，但：
    (1)鴻濱汽車修理廠確曾於九十二年三月十一日，接受曾耀瑩之委託，修理乙輛自
      用小客車之車門鎖，而修理時該車車頭係完好，因鴻濱汽車修理廠老闆廖宏順
      工作過忙，適廖宏順先前之員工謝宏達於該日前去鴻濱汽車修理廠，廖宏順即
      委託謝宏達前去曾耀瑩住處牽車等情，分據證人廖宏順、謝宏達於偵訊中具結
      證述無訛，並有謝宏達提出之估價單乙紙附卷可憑，則曾耀瑩所稱：係受林聰
      閔委託，於九十二年三月十一日，將懸掛車號ＮＴ－九九三一號自用小客車車
      牌之系爭汽車送至鴻濱汽車修理廠修理等語，堪以採信。雖謝宏達所提出之估
      價單日期載為九十二年三月十日，然質之曾耀瑩於偵查中已供證，其於九十二
      年三月十日即曾將車開去修理廠委修，因修理廠沒空幫忙處理，又於隔日委請
      修理，則該估價單日期載為最初委修之首日，與委修之事實即無何矛盾可言。
    (2)而載明九十二年二月二十一日、金額六百九十五元、特約商店勁佑加油站及二
      月二十八日、金額六百八十一元、特約商店鯨世界龍井站之簽帳單二紙，係經
      警在前開車輛之駕駛座右側之置物箱內查獲乙節，業據查獲之員警陳嘉本、丙
      ○○於偵訊中證述屬實，該簽帳單二紙乃被告因加油而親自簽署，亦為被告所
      承認無訛。衡情，倘被告所述已於九十二年一月底，將車號ＮＴ－九九三一號
      自用小客車賣予林聰閔云云為真，則被告於九十二年一月底後，對該車輛當無
      任何支配管領關係，則其焉有復將自己親自簽署之加油簽帳單二紙置於前開車
      輛之置物箱內之可能？況被告將該車交予林聰閔後，未曾再使用該車，亦據前
      述證人林聰閔、曾耀瑩陳明在卷，則被告如何將前開簽帳單二紙遺落在該車之
      置物箱內？且倘如被告於原審所辯係於林聰閔修車後試乘時不慎遺落，理當遺
      落於駕駛座或週圍之腳踏墊上，豈會遺落在需特意開啟放置之置物箱內？又該
      非同次加油之簽帳單二紙，並非同時間取得，何其巧合竟爾同時遺落系爭車內
      置物箱﹖是該加油簽帳單二紙，顯係被告駕駛該車加油後，隨手放置於置物箱
      ，而非不慎遺落甚明。由此益證系爭汽車至少在該加油期間，均係由被告占有
      使用中甚明。
    (3)再者，0000000000號行動電話係被告使用，0000000000
      號行動電話係林聰閔使用，分為被告及林聰閔所是承，觀諸該二支行動電話於
      九十二年三月八日之通聯紀錄，其中被告之電話曾於該日十九時三十二分五十
      三秒、十九時三十八分二十三秒、二十時二十一分二十一秒許，在住處密集接
      獲林聰閔所使用之0000000000號行動電話所打進之電話，通話時間
      各為一九四秒、五十五秒及二三一秒，基地台位置均在彰化縣和美鎮○○路○
      段六五二號，此有和信電訊股份有限公司傳真之0000000000號行動
      電話通聯紀錄附卷可參。而林聰閔則接續與被告聯絡後，再密集以00000
      00000號電話，與曾耀瑩所持有之0000000000號電話聯繫（時
      間分別為同日十九時三十六分五十九秒、十九時三十九分三十四秒、十九時四
      十九分四十八秒、二十時十三分零七秒、二十時二十九分五十六秒），有通聯
      紀錄摘要在卷可稽，足見證人林聰閔於警詢中陳稱係以己有之0000000
      000號行動電話，與被告使用之0000000000號行動電話聯絡，又
      與曾耀瑩聯絡取車事宜，確屬有據。至該車修復後，被告又於九十二年三月十
      一日十九時三分二十五秒、二十一時三十七分四十二秒、二十一時四十九分五
      十一秒，密集接獲林聰閔打進之電話（九十二年三月九日及十日均無通聯紀錄
      ），足見曾耀瑩、林聰閔證稱系爭汽車修好後，林聰閔有以電話通知被告，亦
      屬實情。又於九十二年三月十三日近二十二時許，曾耀瑩為警查獲後，供稱系
      爭汽車係林聰閔所交付，而由警方通知林聰閔到案說明時，林聰閔再於同日二
      十一時五十四分零二秒、二十一時五十六分三十二秒、二十二時零分十秒及二
      十二時三十九分二十六秒密集打電話予被告，亦足證系爭汽車確係由被告委交
      林聰閔修理，否則林聰閔何以急於打電話聯絡被告﹖
    (4)倘被告所述將前述車號ＮＴ－九九三一號自用小客車以五萬元轉賣予林聰閔之
      辯解果屬非虛，則依交易常情，理當一手交錢一交手車，焉有迄今林聰閔仍未
      給付該五萬元之理？又被告此部分以五萬元賣予林聰閔之辯解，亦與其於偵訊
      中辯稱：係委託林聰閔幫伊賣車云云有所歧異，由此亦可見被告畏罪情虛之處
      。
    (5)至林聰閔於警詢中雖曾陳稱：係約定在彰化縣員林鎮○○○○○道路附近即彰
      化縣員林鎮○○路○段八一號旁豬哥亮口味香腸前交車云云；曾耀瑩於偵訊中
      亦曾陳稱：林聰閔係在員林鎮一家香腸小販前牽取車輛云云，而皆與其二人於
      原審審理時所述係在被告住處取車等語不符；然林聰閔於原審審理時即陳稱：
      因突遭員警查獲，伊打電話與被告聯絡，被告表示不可具實陳述，加上伊曾在
      豬哥亮口味香腸購買香腸，伊始為前開陳述等語；曾耀瑩於原審審理時亦陳稱
      ：警方問案時伊有要求林聰閔打電話給被告，但被告未到案，且林聰閔本表示
      欲在員林牽車，後來才改在和美牽車，伊始如此陳述等語在卷。依經驗法則判
      斷，因林聰閔、曾耀瑩突遭警查獲，而交付車輛之被告又否認交付，且除拒不
      立即前往警察局說明外，並要求林聰閔不得據實陳述，則一時驚慌失措之林聰
      閔、曾耀瑩為保護自己之權益並避免因被告而遭牽扯，而隨意說出與事實不符
      之交車地點，非無可能，是以，證人林聰閔、曾耀瑩此部分陳述，尚與常情不
      違，而皆可採信；況林聰閔確於警方聯絡其出面說明時，以電話聯絡被告，有
      如前述，益證林聰閔、曾耀瑩二人於原審所證，確屬信而有徵。又林聰閔於九
      十二年四月十六日偵訊時雖一度改稱：被告係於九十二年一月底，交付伊車禍
      事故車，伊則將原車資料、行照交予曾耀瑩，將該車賣予曾耀瑩云云，亦與其
      於原審審理時所為之前開證詞不符，惟此為曾耀瑩堅詞否認，且證人林聰閔嗣
      於九十二年六月二十六日偵訊時即改稱：係因被告簽發面額二十二萬元之支票
      向伊叔叔借款，伊為背書人，被告向伊表示其若出事，該紙支票即無法兌現，
      並要求伊開庭時表示被告係賣予伊事故車，後伊將該事故車賣予曾耀瑩，伊始
      為如上之供述，但事實為懸掛車號ＮＴ－九九三一號自用小客車車牌之系爭汽
      車係被告所有，委託伊更換車門鎖等語在卷，並提出支票及退票理由單影本各
      乙紙為證，經觀諸該支票及退票理由單影本，該紙支票發票人係被告、背書人
      係林聰閔，提示人係林明貴，發票日期九十二年四月十八日，票面金額二十二
      萬元，退票日九十二年四月十八日，退票理由為存款不足，足見該支票之發票
      日九十二年四月十八日與林聰閔於九十二年四月十六日接受檢察官偵訊之時間
      僅相距二日，則林聰閔於九十二年四月十六日接受偵訊時，恐被告簽發其背書
      之右開支票於二日後即九十二年四月十八日退票，致林明貴無法提示以獲得款
      項，故依被告之指示供稱被告僅係交付事故車輛，復將該事故車賣予曾耀瑩，
      而將責任推予曾耀瑩，嗣於偵訊後，於九十二年四月十八日，因被告仍放任該
      支票因存款不足跳票，林聰閔得知受騙，始吐露實情，亦屬可信。從而，亦不
      得以林聰閔一度於偵訊翻異其所陳述之供證，即遽認其所為不利被告之指證全
      屬虛妄。
    (6)被告於原審及本院審理時亦自承稱：九十二年三月八日晚上八點二十幾分，林
      聰閔有在伊住處門口打電話給伊，八點半有到伊住處拿取訂金二萬元等語，足
      見林聰閔於斯日二十時二十餘分至二十時三十分間，確曾前往被告住處，要屬
      無疑，則林聰閔證述係於該段時間內前往被告住處取車等語，當屬可信。
    (7)綜上所述，本院認證人林聰閔、曾耀瑩於原審所證述應屬真實，堪以採信，被
      告所辯，則係卸責之詞，不足採信。
  (三)、至證人徐文平雖於原審審理時證述：被告於九十二年三月八日，委託伊將被告
      所有Ｚ二－一八八五號自用小客車拖至伊位於臺中縣龍井鄉○○○路○段一六
      一號之修理廠修理，伊於晚上八時三十分前往被告住處拖車，同晚九時四十分
      許與被告一起到達修理廠，伊幫被告換水箱，費用二千五百元，翌日凌晨一點
      多，被告才從伊修理廠離開等語在卷，並提出載有「Ｚ二－一八八五、九十二
      年三月八日、水箱換新一只二千五百元」字樣之估價單為證，縱認屬實，然證
      人林聰閔、曾耀瑩確曾於九十二年三月八日夜間前往被告住處牽取改懸掛ＮＴ
      －九九三一號自用小客車之車牌之系爭汽車，已如前述，參佐前開通聯紀錄所
      述林聰閔與被告於當日最後一次以行動電話聯絡之時間即二十時二十一分二十
      一秒，及徐文平於同日夜間二十時三十分許前往被告住處即未見林聰閔等情，
      則林聰閔應係於同日夜間二十時二十一分二十一秒後迄二十時三十分前之某分
      ，前往被告住處，牽取改懸掛ＮＴ－九九三一號自用小客車之車牌之系爭汽車
      ，當屬無疑。證人徐文平所證，並不足為有利於被告之認定。
  (四)、另因被告否認犯行，致本院無法查明被告收受系爭汽車之確切時間、地點，然
      依被害人丁○○所述車輛係於九十二年一月三日失竊及前開二張簽帳單簽署之
      最早時間係於九十二年二月二十一日，則被告應係於九十二年一月三日系爭汽
      車失竊後起，迄九十二年二月二十一日被告將加油簽帳單放置系爭汽車置物箱
      內之該段期間內之某時，在不詳處所，向不詳姓名之成年人，收受屬來源不明
      之系爭汽車，當堪認定。再系爭汽車於九十二年三月十三日二十二時許，在彰
      化縣北斗鎮德安巷二一號前空地，在警查獲時，已改懸掛車號ＮＴ－九九三一
      號之車牌二面，而車號ＮＴ－九九三一號自用小客車車頭則早已撞毀，係被告
      於九十一年六月間，以五萬元之代價，向實際所有人邱福成、登記名義人邱柯
      阿撚購入之事實，亦據被告、證人邱福成、邱柯阿撚分別於警偵訊陳稱在卷，
      並有車籍作業系統－查詢認可資料乙紙附卷足憑。依常理經驗，應係被告於不
      詳時地，向不詳姓名之成年人，收受丁○○失竊之系爭汽車後，為避免經警查
      獲，故改懸掛其向邱福成購買車號ＮＴ－九九三一號自用小客車之車牌二面，
      而後供己使用，復屬無疑。
  (五)、綜上所述，本件事證明確，被告犯行洵堪認定，應依法論科。被告於本院聲請
      傳喚被害人丁○○，以證明系爭汽車方向盤已經斷掉，鎖頭亦遭變造，欲佐證
      曾耀瑩證述情節虛偽；然本院認曾耀瑩既僅受託修理門鎖，方向盤是否斷掉，
      顯然與本件犯罪事實之認定無涉，爰不予調查，附此明。
二、核被告乙○○所為，係犯刑法第三百四十九條第一項之收受贓物罪。原審法院因
    認被告罪證明確，適用刑法第三百四十九條第一項，罰金罰鍰提高標準條例第一
    條前段規定，審酌被告有如事實欄所載之犯行，有臺灣高等法院被告全國前案紀
    錄表乙份在卷可稽，雖不構成累犯，惟再犯罪名相同之贓物罪，顯不知悔改，行
    為甚為可議，於警偵訊及審理時一再否認犯行，飾詞辯解，犯後態度不佳，收受
    贓車後復改懸掛車號ＮＴ－九九三一號自用小客車之車牌，增加失主尋獲之因難
    度，兼衡其犯罪之動機、手段、犯罪所生損害等一切情狀，量處有期徒刑九月示
    懲。核其認事用法並無違誤，量刑亦堪稱允當，應予維持。被告上訴意旨否認犯
    行，仍執陳詞指摘原判決不當，並無理由，應予駁回。
據上論斷，應依刑事訴訟法第三百六十八條，判決如主文。
本案經檢察官甲○○到庭執行職務。
中      華      民      國    九十三    年      六      月      四      日
                                   臺灣高等法院臺中分院刑事第六庭
                                         審判長法　官　李  文  雄
                                               法  官　陳　嘉　雄
                                               法　官  邱  顯  祥
右正本證明與原本無異。
不得上訴。
                                           書記官  陳  桂  芬
中     華     民     國     九十三     年      六      月      四       日
附錄本案論罪科刑法條：
刑法第三百四十九條：
收受贓物者，處三年以下有期徒刑、拘役或五百元以下罰金。
搬運、寄藏、故買贓物或為牙保者，處五年以下有期徒刑、拘役或科或併科一千元以
下罰金。
因贓物變得之財物，以贓物論。
                                                              　　　　　Ｆ
